# SleepStudy
수면 습관이 수면 만족도에 미치는 영향

목차
1. dataset 확인 및 분석 방향 설정  
2. 수치형 ~ 범주형 분석  
3. 범주형 ~ 범주형 분석  
4. 결론  


## 1. dataset 확인 및 분석 방향 설정

### 1-1. dataset 구성 확인
```{r}
df <- read.csv('./SleepStudyData.csv')
str(df)
barplot(table(df$Enough),main='수면만족도')
```
종속변수(범주형) : Enough

독립변수(수치형) : Hours, Tired 
2개의 변수는 수치형이지만 정도를 나타내는 범주형입니다. 로지스틱 회귀분석으로 P-value와 오즈비를 통해 관계를 분석하고, ROC-CURVE의 AUC를 이용해 모델의 신뢰도를 확인하겠습니다.

독립변수(범주형) : PhoneReach, PhoneTime, Breakfast
4개의 변수가 2개의 범주(Yes,No)를 가지는 범주형 데이터이므로 카이 검정을 통해 크로스테이블을 생성하고, p-value를 통해 관계를 분석하겠습니다. 

### 1-2. 결측치 및 이상치 확인

결측치 확인 및 평균값으로 대체
```{r}
library(VIM)
aggr(df, numbers=T,prop=F)
df$Hours[is.na(df$Hours)] <- mean(df$Hours, na.rm=TRUE)

```
수면 시간은 반드시 존재하는 것이 명확하므로 삭제하지 않고 평균값으로 대체했습니다.

이상치 확인
```{r}
df$Enough <- factor(ifelse(df$Enough=='Yes',1,0))
df$PhoneReach <- factor(ifelse(df$PhoneReach=='Yes',1,0))
df$Breakfast <- factor(ifelse(df$Breakfast=='Yes',1,0))
df$PhoneTime <- factor(ifelse(df$PhoneTime=='Yes',1,0))
boxplot(df)
plot(df$PhoneTime) 
```
잠들기 전 30분 스마트폰 사용유무의 경우, 사용하지 않는다는 값이 20%를 차지하여 무시할 수 없다고 판단하여 그대로 사용했습니다.

## 범주형 ~ 범주형 분석
- 카이 검정

#### 범주형 데이터들 타입변경 (str-> factor)
```{r}
library(gmodels)
df$Enough[df$Enough=='Yes'] <-'수면만족'
df$Enough[df$Enough=='No'] <-'수면불만족'
df$Enough <- as.factor(df$Enough)

df$PhoneReach[df$PhoneReach=='Yes'] <-'손 닿는 거리'
df$PhoneReach[df$PhoneReach=='No'] <-'손 닿지 않는 거리'
df$PhoneReach <- as.factor(df$PhoneReach)

df$PhoneTime[df$PhoneTime == 'Yes'] <-'자기 전 30분 이내 스마트폰 사용 O'
df$PhoneTime[df$PhoneTime == 'No'] <-'자기 전 30분 이내 스마트폰 사용 X'
df$PhoneTime <- as.factor(df$PhoneTime)

df$Breakfast[df$Breakfast == 'Yes'] <-'평소 아침식사 O'
df$Breakfast[df$Breakfast == 'No'] <-'평소 아침식사 X'
df$Breakfast <- as.factor(df$Breakfast)
```

#### 수면만족도 ~ 잠들 때, 스마트폰과의 접근성
```{r}
table(df$PhoneReach,df$Enough)
chisq.test(df$PhoneReach,df$Enough)
```

#### 수면만족도 ~ 잠들기 30분 전 스마트폰 사용유무
```{r}
table(df$PhoneTime,df$Enough)
chisq.test(df$PhoneTime,df$Enough)
```

#### 수면만족도 ~ 평소 아침식사 습관
```{r}
table(df$Breakfast,df$Enough)
chisq.test(df$Breakfast,df$Enough)
```

수면만족도 ~ 잠들 때, 스마트폰과의 접근성  : p-value > 0.05   
수면만족도 ~ 잠들기 30분 전 스마트폰 사용유무: p-value > 0.05   
수면만족도 ~ 평소 아침식사 습관 : p-value > 0.05  

모두 귀무가설(H0) 기각 불가능.

해석:   
잘 때 손 닿는 곳에 스마트폰의 유무에 따라 수면 만족도는 "차이가 없다."  
잠들기 전 30분, 스마트폰 사용에 따른 수면만족도는 "차이가 없다."  
평소 아침식사 습관에 따른 수면만족도는 "차이가 없다."  

## 2. 범주형 종속변수와 ~ 수치형 독립변수 분석 
- 로지스틱 회귀분석

### barplot
```{r}
barplot(table(df$Enough,df$Hours),,legend=(c('수면불만족','수면만족')))
barplot(table(df$Enough,df$Tired),legend=(c('수면불만족','수면만족')))
```
최소 6시간 이상은 자야 수면만족이 시작된다.
```{r}
library(rpart)
library(rpart.plot)
train <- sample(1:100, 100)
tree <- rpart(Enough~Hours+Tired, data= df, subset=train,method = "class")
rpart.plot(tree)
```

### 2-1. model 생성
```{r}
model <- glm(Enough~Hours+Tired,
            family =binomial(link='logit'),
            data = df)
summary(model)
```

### 2-2. 오즈비 확인
```{r}
exp(model$coefficients)
exp(confint(model))
```

### 2-3. 분류기 신뢰도 체크

#### A. 전체 데이터 사용
```{r}
library(pROC)
Hours_roc <- roc(Enough~model$fitted.values, data =df)
plot.roc(Hours_roc, col ='tomato',
            print.auc = TRUE,
            max.auc.polygon=TRUE)
```

#### B. train data, test data을 이용해 분류기 신뢰도 체크

- 전체 데이터에서 train data, test data 만들기  
train data: 80%  
test data : 20%  
```{r}
set.seed(8)
test_index <- sample(1:dim(df)[1],as.integer(dim(df)[1] *0.2), replace = F )
test_index

train_df <-df[-test_index,]
test_df <-df[test_index,]
train_df
test_df
```

ROC_CURVE(test data ~ train data)
```{r}
par(mfrow=c(1,2))
model_train <- glm(Enough~Hours+Tired,
            family =binomial(link='logit'),
            data =  train_df)

Hours_roc <- roc(Enough~model_train$fitted.values, data =train_df)
plot.roc(Hours_roc, col ='tomato',
            print.auc = TRUE,
            max.auc.polygon=TRUE)            

pred_p <- predict(model_train,test_df[,-1],type = 'response')
pred_p
Hours_roc <- roc(test_df$Enough ~ pred_p)
plot.roc(Hours_roc, col ='tomato', 
            print.auc = TRUE,
            max.auc.polygon=TRUE)
par(mfrow=c(1,2))
```
ROC_CURVE(train data) AUC: 0.819  
ROC_CURVE(train data) AUC: 0.822  
ROC_CURVE(test data ) AUC: 0.823  
분류기의 AUC범위가 0.8 ~ 0.9에 속해 B등급으로 우수한 분류기임을 확인할 수 있습니다.

#### 2-4. T.TEST
```{r}
t.test(df$Hours~df$Enough)
t.test(df$Tired~df$Enough)
```
수면 만족하는 사람과 만족하지 않은 사람 두 그룹간 비교   

1. P-value <0.05 이므로 그룹간 수면 시간의 평균 차이가 있다.    
2. P-value <0.05 이므로 하루 피곤함정도의 평균 차이가 있다.  


### [결론]
개인이 체감하는 수면 만족도의 경우, 수면의 질보다 수면 시간이 더 큰 영향을 미친다.  