# 데이터 사이언스 직군의 급여 분석

데이터 출처 : https://www.kaggle.com/datasets/ruchi798/data-science-job-salaries

## 1. 종속변수

-   salary_in_usd : 달러화로 환산된 연봉

## 2. 독립변수

-   work_year, experience_level, employment_type, job_title, remote_ratio, company_size

## 3. 분석내용

### 3.1 데이터 전처리

-   데이터 불러오기

```{r}
df <- read.csv("ds_salaries.csv")
str(df)
```

-   필요없는 열 제거

```{r}
df <- df[, -c(1, 6, 7, 9, 11)]
str(df)
```

-   결측치 확인

```{r}
sum(is.na(df))
```

-   employment_type(고용형태)

```{r}
barplot(table(df$employment_type), las=1)
```

-   CT(계약직), FL(프리랜서): 안정적인 수입이라 보기 어려움
-   PT(파트타임): 노동 시간이 달라 수입의 단순 비교 어려움
-   고용형태 FT인 행만 남기고 employment_type열 제거

```{r}
df <- df[df$employment_type=="FT", -3]
str(df)
```

### 3.2 salary_in_usd(연봉)

#### 3.2.1 통계량 파악

```{r}
summary(df$salary_in_usd)
```

```{r}
boxplot(df$salary_in_usd, col='skyblue', las=1)
```

```{r}
hist(df$salary_in_usd, col='skyblue', las=1, ylim=c(0,200),
     xlab="Salary($)", ylab="Frequency", main="Frequency of Salary")
```

#### 3.2.2 정규성 평가

```{r}
library(car)
qqPlot(df$salary_in_usd, pch=20, col='skyblue', id=F, main="Q-Q Plot", las=1, ylab = '')
```

```{r}
shapiro.test(df$salary_in_usd)
```

-   유의수준 0.05에서 귀무가설 기각
-   연봉은 정규성을 따르지 않음

### 3.3 work_year(급여 연도)

#### 3.3.1 빈도

```{r}
df$work_year <- factor(df$work_year)
barplot(table(df$work_year), col=c(2,3,4), las=1)
```

#### 3.3.2 연도별 분산의 동일성 검정

```{r}
leveneTest(df$salary_in_usd ~ df$work_year)
```

-   유의수준 0.05에서 각 연도별 연봉은 등분산성을 가짐

#### 3.3.3 연도별 평균 연봉

```{r}
barplot(tapply(df$salary_in_usd, df$work_year, mean), col=c(2,3,4), ylim=c(0,150000), las=1)
```

#### 3.3.4 연봉-연도 일원분산분석

```{r}
year.aov <- aov(df$salary_in_usd ~ df$work_year)
summary(year.aov)
```

-   유의수준 0.05에서 연도별 연봉의 차이는 존재

### 3.4 experience_level(직급)

#### 3.4.1 빈도

```{r}
df$experience_level <- factor(df$experience_level)
barplot(table(df$experience_level), col=c(2:5), ylim=c(0,300), las=1)
```

#### 3.4.2 직급별 분산의 동일성 검정

```{r}
leveneTest(df$salary_in_usd ~ df$experience_level)
```

-   유의수준 0.05에서 각 연도별 연봉은 등분산성가정을 따르지 않음

#### 3.4.3 직급별 평균 연봉

```{r}
barplot(tapply(df$salary_in_usd, df$experience_level, mean), col=c(2:5), ylim=c(0,200000), las=1)
```

#### 3.4.4 연봉-직급 일원분산분석

```{r}
oneway.test(df$salary_in_usd ~ df$experience_level)
```

-   유의수준 0.05에서 직급별 연봉의 차이는 존재

### 3.5 remote_ratio(재택근무 비율)

#### 3.5.1 빈도

```{r}
df$remote_ratio <- factor(df$remote_ratio, levels=c(0,50,100),
                              labels=c("No", "ST", "All"))
barplot(table(df$remote_ratio), col=c(2:4), ylim=c(0,400), las=1)
```

#### 3.5.2 재택근무 비율별 분산의 동일성 검정

```{r}
leveneTest(df$salary_in_usd ~ df$remote_ratio)
```

-   유의수준 0.05에서 재택근무 빈도별 연봉은 등분산성가정을 따르지 않음
-   유의수준 0.01에서는 등분산 가정을 따름

#### 3.5.3 재택근무 비율별 평균 연봉

```{r}
barplot(tapply(df$salary_in_usd, df$remote_ratio, mean), col=c(2:4), ylim=c(0,150000), las=1)
```

#### 3.5.4 연봉-재택근무 비율 일원분산분석

```{r}
rem.aov <- aov(df$salary_in_usd ~ df$remote_ratio)
summary(rem.aov)
```

-   유의수준 0.05에서 재택근무 비율별 연봉의 차이는 존재

### 3.6 company_size(회사 규모)

#### 3.6.1 빈도

```{r}
df$company_size <- factor(df$company_size)
barplot(table(df$company_size), col=c(2:4), ylim=c(0,350), las=1)
```

#### 3.6.2 회사 규모별 분산의 동일성 검정

```{r}
leveneTest(df$salary_in_usd ~ df$company_size)
```

-   유의수준 0.05에서 회사 규모별 연봉은 등분산성가정을 따르지 않음

#### 3.6.3 회사 규모별 평균 연봉

```{r}
barplot(tapply(df$salary_in_usd, df$company_size, mean), col=c(2:4), ylim=c(0,150000), las=1)
```

#### 3.6.4 연봉-회사규모 일원분산분석

```{r}
oneway.test(df$salary_in_usd ~ df$company_size)
```

-   유의수준 0.05에서 재택근무 비율별 연봉의 차이는 존재

### 4. 사후분석

#### 4.1 연도

```{r}
plot(TukeyHSD(year.aov))
```

#### 4.2 직급

```{r}
lev.aov <- aov(df$salary_in_usd ~ df$experience_level)
plot(TukeyHSD(lev.aov),las=1)
```

#### 4.3 재택근부 비율

```{r}
plot(TukeyHSD(rem.aov), las=1)
```

#### 4.4 회사 규모

```{r}
comp.aov <- aov(df$salary_in_usd ~ df$company_size)
plot(TukeyHSD(comp.aov),las=1)
```

### 5. 결론
[연봉 2022년 올랐음]{style="color:tomato"}\
[직급별 차이 물론 존재]{style="color:tomato"}\
[재택근무 All-No는 통계적으로 유의미한 차이X]{style="color:tomato"}\
[때때로 재택근무하는 사람의 연봉은 All, No에 비해 낮음]{style="color:tomato"}\
[회사규모 M-L 통계적으로 차이X]{style="color:tomato"}\